臺灣高等法院刑事判決　　　　　　　　　　　　　　九十三年度上易字第九九五號
　　上　訴　人
　　即　自訴人　甲○○○保險股份有限公司
　　上　訴　人
　　兼　代表人　乙○○
　　自訴代理人　卲　華律師
　　　　　　　　王嘉斌律師
　　被　　　告　丙○○
右上訴人因被告妨害名譽案件，不服臺灣臺北地方法院九十二年度自字第四０三號，
中華民國九十三年五月十八日第一審判決，提起上訴，本院判決如左：
    主  文
上訴駁回。
    理  由
一、自訴意旨略以：被告丙○○原任職於自訴人甲○○○保險股份有限公司（以下簡
    稱：友聯公司），於民國（下同）八十九年十一月十七日自行簽請辭職並經正式
    核准在案，其明知並非被脅迫辭職之不實事項，竟於九十一年十一月十八日，發
    函予行政院之書函內，於主旨欄憑空杜撰稱：「：：：乙○○及經理詐騙本人違
    反財政部所頒之法規應予懲處。：：：」等語。又於同日寄予行政院院長電子信
    箱之電子信函捏造指稱：「：：：如此踐踏法律之乙○○、陳義雄專門剋扣員工
    待遇違反勞基法，並任意解雇員工之惡行罪證確鑿；：：：尤其乙○○為國民黨
    之中央委員，是國民黨的敗類，搞垮國民黨的兇手，：：：」等語。復於同日發
    函予財政部之書函，亦虛構相同之內容，且於該函之附件即聯合報九十一年十月
    十七日剪報旁邊空白處，杜撰而捏造填註下列文字：「乙○○、陳義雄詐騙本人
    ，在向其嚴正交涉後，乙○○立即非法解雇本人，並下令逼迫本人辭職，這兩個
    壞蛋，實在壞到極點，他仗著財大氣粗胡作非為，偏偏本人不信邪一定要Ｋ他到
    底，否則這種社會敗類危害社會，製造失業之社會問題。」等語，不斷以不實之
    傳述捏造事實，以圖毀損自訴人友聯公司及乙○○之名譽，因認被告涉有刑法第
    三百十條第二項、第一項之加重誹謗罪嫌云云。
二、按犯罪事實應依證據認定之，無證據不得認定犯罪事實；又不能證明被告犯罪者
    ，應諭知無罪之判決，刑事訴訟法第一百五十四條第二項、第三百零一條第一項
    分別定有明文。另按刑法第三百十條第二項加重誹謗罪之構成要件，須行為人意
    圖散佈於眾，而將足以毀損他人名譽之事，著為文字或繪成圖畫，散發或傳布於
    大眾始足當之，如僅告知特定人或向特定機關陳述，即與犯罪構成要件不符（最
    高法院七十五年度台非字第一七五號判決亦同此意旨）。
三、本件自訴人認被告涉有前揭犯行，無非係以被告於九十一年十一月十八日發函至
    行政院及財政部之陳情書函二份及發至行政院院長電子信箱之電子郵件一紙為其
    論據（見原審卷(一)第五十八頁至第六十九頁）。惟訊據被告固不否認曾寄發上開
    書函及電子郵件予行政院及財政部等情不諱，然堅決否認有何誹謗自訴人犯行，
    辯稱：伊於上開書函中所指摘者均屬真實，並非虛構或捏造，且伊僅就相關事實
    向有關機關提出檢舉，並未召開記者會，是無散佈於眾之意圖等語。
四、經查：本件被告之所以撰寫上開文字，係就其所謂友聯公司及其代表人乙○○對
    其詐騙一事，向相關單位進行檢舉及陳情，而其檢舉及陳情之單位即行政院、財
    政部、行政院長均屬特定機關或個人，其檢舉及陳情方式，係以書函及電子郵件
    直接發函至上開單位或傳送至行政院長電子郵件信箱，並無另為散發或傳布大眾
    得知之行為，且自訴人亦係因財政部發函關切其與被告間之勞資爭議處理情形，
    始知悉本件上開事實，有財政部九十一年十二月二十六日台財保字第０九一００
    六九００九號函在卷可稽（見原審卷(一)第十六頁），足徵被告並無散布於眾之意
    圖及行為，揆諸前揭說明，核與刑法上誹謗罪之構成要件不相符合。此外，復查
    無其他積極證據足資證明被告有何誹謗之犯行，既不能證明被告犯罪，自應為被
    告無罪之諭知。
五、原審以被告此部分行為不能證明，而諭知被告無罪之判決，其認事用法，並無違
    誤，自訴人上訴意旨，仍執前詞指摘原判決不當，為無理由，應駁回之。
六、至自訴人另指訴被告於九十年四月十三日意圖散佈於眾，散佈文字，以被告本人
    所寫「致台南友聯同仁公開信」張貼在該分公司各處不特定第三人得以見聞之處
    所，其內容略以：「台南友聯業績不好，乃向本人打主意詐騙本人由台產公司辦
    理資遣：：：乙○○、陳義雄二人涉嫌不法，均是共犯：：：」等不實事項，足
    以毀損自訴人公司及乙○○本人之名譽及公司之信用，因認被告涉有刑法第三百
    零九條第一項公然侮辱及第三百十條第二項、第一項加重誹謗罪嫌云云。惟查，
    自訴人所指該部分行為，業經原審以已逾告訴期間，而諭知自訴不受理判決，有
    判決一紙在卷可稽，自訴人對此部分並未提起上訴（見本院卷第三十四頁），是
    此部分行為應已判決確定，本院自無從審酌，附此敘明。
據上論斷，應依刑事訴訟法第三百六十八條，判決如主文。
中　　　華　　　民　　　國　　九十三　　年　　　七　　　月　　二十八　　日
                              臺灣高等法院刑事第十六庭
                                  審判長法  官  許  增  男
                                        法  官  周  煙  平
                                        法  官  謝  靜  恒
右正本證明與原本無異。
不得上訴。
                                        書記官  魏  淑  娟
中　　　華　　　民　　　國　　九十三　　年　　　七　　　月　　二十八　　日
